臺灣高等法院民事判決　　　　　　　　　　　　　　九十三年度重上字第四二九號
　　上　訴　人　乙○○
　　訴訟代理人　李宗輝律師
　　被上訴人　　甲○○
　　　　　　　　丙○○
　　右一人
　　訴訟代理人　曹麗文律師
當事人間請求侵權行為損害賠償事件，上訴人對於中華民國九十三年六月三十日臺灣
臺北地方法院九十二年度重訴字第七八五號第一審判決提起上訴，本院於九十三年十
一月二十三日言詞辯論終結，判決如下：
    主      文
原判決關於駁回上訴人後開第二項之訴部分，及該部分假執行之聲請，並訴訟費用之
裁判除確定部分外廢棄。
被上訴人應再連帶給付上訴人新台幣捌拾萬元及自九十二年二月十五日起至清償日止
按週年利率百分之五計算之利息。
其餘上訴駁回。
第一、二審訴訟費用除確定部分外，由被上訴人連帶負擔五分之一，餘由上訴人負擔
。
本判決命被上訴人給付部分，於上訴人以新台幣拾萬元為被上訴人預供擔保後得假
執行，但被上訴人丙○○如於假執行程序實施前以新台幣捌拾萬元為上訴人預供擔保
，得免為假執行。
    事實及理由
一、本件上訴人起訴主張：被上訴人丙○○藉口投資失利亟需金錢，邀集被上訴人甲
    ○○強擄上訴人勒贖，於八十九年七月廿四日將上訴人誘出後，由被上訴人甲○
    ○及訴外人關劍民、郭國凡負責擄走並看管。被上訴人丙○○並於擄人期間以上
    訴人之生命安全為由，向上訴人配偶金天麗勒贖美金四百萬元，金天麗於收受勒
    贖信函及錄音帶後，心生畏懼，乃於八十九年七月廿八日匯贖款美金三萬元至被
    上訴人丙○○指定之帳戶。而上訴人遭被上訴人拘禁看管期間，遭被上訴人甲○
    ○及訴外人關劍民、郭國凡以膠帶眼罩蒙住雙眼，以手銬、腳鐐限制行動自由，
    且被上訴人等人以木棍毆打上訴人全身、復以釘有鐵釘之木棍置於上訴人腳下加
    以踩踏，致上訴人受有牙齒斷落、眼角潰爛、腳部肌肉萎縮等傷害，被上訴人甲
    ○○等人並以如不說出提款卡密碼，或七月底前錢未匯到指定帳戶，將每日拔其
    指甲並加以殺害等加害生命、身體之事施以恐嚇，致上訴人心生畏怖，恐自己隨
    時將遭被上訴人等撕票而生命不保，造成上訴人精神及肉體受到非一般常人所能
    忍受之痛苦與折磨，直至八十九年八月十五日上訴人始被警方循線救出。上訴人
    因被上訴人前揭不法侵害，致身體、健康及自由權受有損害，精神受有痛苦，爰
    依侵權行為法律關係訴請被上訴人連帶賠償上訴人所受非財產上之損害新臺幣（
    下同）一千萬元及法定遲延利息。並聲明：(一)原判決不利於上訴人部分廢棄。(二)
    被上訴人應再連帶給付上訴人八百八十萬元及自民國九十二年二月十五日起至清
    償日止按年利率百分之五計算之利息。(三)請准供擔保宣告假執行。（上訴人於原
    審請求被上訴人給付六千六百萬元及自民國九十年二月十五日起算之法定遲延利
    息，原審判決被上訴人應給付上訴人一百二十萬元及自民國九十年二月十五日起
    算之法定遲延利息，並駁回上訴人其餘請求。上訴人僅就其所受八百八十萬元及
    自民國九十二年二月十五日起算之法定遲延利息敗訴判決部分提起上訴，其餘請
    求而受敗訴判決部分，應已確定。）
二、被上訴人甲○○辯稱：對於原判決所認定之事實沒有意見，但伊係基於協助被上
    訴人丙○○朋友索回債款之意思始依被上訴人丙○○的指示將上訴人押起來。又
    依上訴人所提出之診斷證明書以觀，上訴人就診時是雙腳麻木及左腳無力，雙腳
    並無明顯外傷，而伊於拘禁上訴人期間，上訴人肚子不適、腳因為尿酸過高、痛
    風腫脹，尚買藥給上訴人服用，至於牙齒部分，伊不知上訴人裝假牙，且其到醫
    院就診時，距離被釋放已經有二十五天，如果上訴人被我們拘押當時就有牙齦膿
    腫之症狀，不可能過這麼久才就醫，上訴人請求之金額太高等語。並聲明：駁回
    上訴。
三、被上訴人丙○○則辯稱：伊並未參與本件擄人勒贖犯行，本件犯行係由被上訴人
    甲○○夥同訴外人關劍民、郭國凡等人所為，被上訴人丙○○只是受被上訴人甲
    ○○所利用，提供友人即訴外人劉雪華之香港羅馬銀行帳戶而已。退萬步言，縱
    認伊有擄人勒贖行為，然依該刑事判決所認定，被上訴人僅係擄人勒贖之計畫者
    ，整個擄人行為係由被上訴人甲○○指示訴外人關劍民、郭國凡等人所為，且在
    被上訴人伊遭警方逮捕後，整個犯罪行為更是由被上訴人甲○○所主導，被上訴
    人丙○○數次要求被上訴人甲○○將上訴人釋放未果，對上訴人繼續恐嚇、傷害
    。故其他人於伊遭警方逮捕後所為之行為，與伊無干，且伊遭警方拘捕後，即積
    極配合警方之營救人質行動，因而將上訴人救出。又上訴人主張所受傷害部分，
    與刑事判決所載不符，故所稱並不可採。另伊先前因聽信上訴人建議所投資之股
    票慘遭套牢，財產所剩無幾，又因此案被捕後，龐大之律師費及家中生活花費，
    至今名下已無任何財產，上訴人請求之金額過高等語，並聲明：(一)駁回上訴。(二)
    如受不利之判決，願供擔保，請准免為假執行之宣告。
四、經查上訴人主張：被上訴人丙○○藉口投資失利亟需金錢，邀集被上訴人甲○○
    強擄原告勒贖，於八十九年七月廿四日將上訴人誘出後，由被上訴人甲○○及訴
    外人關劍民、郭國凡負責擄走並看管。被上訴人丙○○並於擄人期間以上訴人之
    生命安全為由，向上訴人配偶金天麗勒贖美金四百萬元，金天麗於收受勒贖信函
    及錄音帶後，心生畏懼，乃於八十九年七月廿八日匯贖款美金三萬元至被上訴人
    丙○○指定之帳戶。而上訴人遭被上訴人拘禁看管期間，遭被上訴人甲○○及訴
    外人關劍民、郭國凡以膠帶眼罩蒙住雙眼，以手銬、腳鐐限制行動自由，且被上
    訴人等人以木棍毆打上訴人全身、復以釘有鐵釘之木棍置於上訴人腳下加以踩踏
    ，致上訴人受有牙齒斷落、眼角潰爛、腳部肌肉萎縮等傷害，被上訴人甲○○等
    人並以如不說出提款卡密碼，或七月底前錢未匯到指定帳戶，將每日拔其指甲並
    加以殺害等加害生命、身體之事施以恐嚇，致上訴人心生畏怖，恐自己隨時將遭
    被上訴人等撕票而生命不保，造成上訴人精神及肉體受到非一般常人所能忍受之
    痛苦與折磨，直至八十九年八月十五日上訴人始被警方循線救出等事實，業據負
    責駕車運送之胡貽光、負責擄禁上訴人之關劍民、郭國凡於台北市政府警察局刑
    事警察大隊偵訊八十九年八月十四日、八十九年八月十六日偵訊筆錄中、台灣台
    北地方法院檢察署八十九年偵字第一五二一九、一六三五六、一六○○○、一五
    九九五號擄人勒贖案件八十九年八月十四日、八十九年八月十六日、八十九年九
    月七日訊問筆錄中、原法院八十九年度重訴字第三七號擄人勒贖案件審理中供述
    甚詳，並有勒贖信附於台灣台北地方法院檢察署八十九年偵字第一五二一九號案
    卷內，及國立台灣大學醫學院附設醫院診斷書、上訴人受傷照片等件在卷可稽（
    原審卷，一○七至一一一頁），經核與上訴人主張之事實相符。被上訴人甲○○
    對於上訴人主張之上開擄人行為並不爭執，其雖辯稱：我主觀上是要協助被上訴
    人丙○○的朋友索回債款，主觀犯意並不是擄人勒贖等語。惟其既自承有擄人向
    上訴人之妻取款之事實，復未就其所主張之主觀上並無擄人勒贖犯意事實舉證以
    實其說，空言主張並無足採。被上訴人丙○○雖辯稱：我並沒有參與本件擄人勒
    贖犯行，本件犯行係由被上訴人甲○○夥同關劍民、郭國凡等人所為，伊只是受
    被上訴人甲○○所利用，提供友人劉雪華之香港羅馬銀行帳戶而已等語。惟查被
    上訴人強擄之對象乙○○及收取贖款之帳戶所有人劉雪華，均為被上訴人丙○○
    之友人，與被上訴人甲○○素不相識。而被上訴人丙○○於原法院八十九年度重
    訴字第三七號擄人勒贖案件審理中自陳伊對收取贖款帳戶內資金亦須委由劉雪華
    始得查詢取款，足見被上訴人甲○○對收取贖款帳戶往來交易，定須透過被上訴
    人丙○○查詢控管，且被上訴人甲○○於擄禁上訴人後，尚主動通知被上訴人丙
    ○○，並使用被上訴人丙○○友人銀行帳戶取贖，且被上訴人甲○○稱其係依被
    上訴人丙○○指示而將上訴人押起來等語，故被上訴人丙○○上揭辯詞不足採信
    。綜上所述，應認上訴人之上開主張為真實。刑事案件亦為相同之認定，並判處
    被上訴人擄人勒贖罪刑在案。
五、按不法侵害他人之身體、健康、名譽、自由、信用、隱私、貞操或不法侵害其他
    人格法益而情節重大者，被害人雖非財產上之損害，亦得請求賠償相當之金額，
    民法第一百九十五條第一項定有明文。查被上訴人共同不法侵害上訴人之身體、
    健康、自由，既經認定，則上訴人主張其因此恐懼、驚嚇、精神受有痛苦，請求
    被上訴人依共同侵權行為之法律關係連帶負非財產上之損害賠償責任，即屬應予
    准許。本院經審酌被上訴人加害情形及上訴人身體、健康、自由受侵害之程度，
    另參諸下列情狀：上訴人為五專畢業，事發之時約四十五歲，擔任多家公司之負
    責人，八十九年年收入約為五百萬元有上訴人名片、個人基本資料查詢表、八十
    九年綜合所得稅結算申報書附卷可証（原審卷，一一二頁、一二五、一四五頁）
    。而被上訴人丙○○為大學研究所畢業，事發之時約三十六歲，甫自調查局離職
    半年，無業，有一九八九年份之自小客車一部，八十九年年收入約為四十萬元，
    有被上訴人丙○○之個人基本資料查詢表、財產歸屬資料清單、八十九年綜合所
    得稅結算申報書可証（原審卷，一一九、一二三、一三九頁）。被上訴人甲○○
    為高中畢業，事發之時約三十七歲，無職業及收入，有一九八九年份之自小客車
    一部，有被上訴人甲○○之個人基本資料查詢表、財產歸屬資料清單、八十九年
    綜合所得稅結算申報書可憑（原審卷，一二○、一二四、一四五頁），認上訴人
    各請求被上訴人連帶賠償非財產上之損害一千萬元，尚屬過高，應減為二百萬元
    方屬相當。
六、從而上訴人依侵權行為之法律關係，訴請被上訴人連帶賠償一千萬元，及其中一
    百二十萬元自附帶民事起訴狀繕本送達被上訴之日即九十年二月十五日起算、其
    餘八百八十萬元自九十二年二月十五日起算之法定遲延利息，於二百萬元及其中
    一百二十萬元自九十年二月十五日起算、八十萬元自九十二年二月十五日起算之
    法定遲延利息部分，為有理由，應予准許。逾此所為請求，為無理由，應予駁回
    。又上訴人勝訴部分，上訴人及被上訴人丙○○分別陳明願供擔保為准、免假執
    行之宣告，經核於法並無不合，爰分別酌定相當擔保金額准許之。至於上訴人敗
    訴部分，其假執行之聲請失所附麗，應併予駁回。原審就上開應准許部分，為上
    訴敗訴之判決，並駁回其假執行之聲請，尚有未洽，上訴意旨求予廢棄改判，為
    有理由，爰由本院予以廢棄改判如主文第二項所示，並依聲請為附條件之准、免
    假執行之宣告。至於上訴人之請求不應准許部分，原判決為上訴人敗訴之判決，
    並駁回其假執行之聲請，經核於法並無不合，上訴意旨求予廢棄改判，為無理由
    ，應駁回其上訴。
七、本件事證已臻明確，兩造其餘主張與舉證，無一一論列之必要，併此敘明。
八、據上論結，本件上訴為一部有理由，一部無理由，依民事訴訟法第四百五十條、
    第四百四十九條第一項、第七十九條但書、第八十五條第二項、第四百六十三條
    、第三百九十條第二項、第三百九十二條，判決如主文。
中　　　華　　　民　　　國　　九十三　　年　　十一　　月　　三十    　　日
                              民事第六庭
                                  審判長法  官　林　丁　寶
                                        法  官  陳　博　享
                                        法  官  高　鳳　仙
正本係照原本作成。
如不服本判決，應於收受送達後二十日內向本院提出上訴書狀，其未表明上訴理由者
，應於提出上訴後二十日內向本院補提理由書狀（均須按他造當事人之人數附繕本）
上訴時應提出委任律師或具有律師資格之人之委任狀；委任有律師資格者，另應附具
律師資格證書及釋明委任人與受任人有民事訴訟法第四百六十六條之一第一項但書或
第二項（詳附註）所定關係之釋明文書影本。
中　　　華　　　民　　　國　　九十三　　年　　　十二　　月　　　五　　　日
　　　　　　　　　　　　　　　　　　　　書記官　黃　慶　霽
附註：
民事訴訟法第四百六十六條之一（第一項、第二項）：
對於第二審判決上訴，上訴人應委任律師為訴訟代理人。但上訴人或其他法定代理人
具有律師資格者，不在此限。
上訴人之配偶、三親等內之血親、二親等內之姻親，或上訴人為法人、中央或地方機
關時，其所屬專任人員具有律師資格並經法院認為適當者，亦得為第三審訴訟代理人
。
